【裁判字號】    91,交聲,426
【裁判日期】    920307
【裁判案由】    違反道路交通管理處罰條例聲明異議
【裁判全文】
臺灣桃園地方法院交通事件裁定                九十一年度交聲字第四二六號
    原處分機關  交通部公路局新竹區監理所及同所桃園監理站
    異  議  人
    即受處分人  甲○○
            （原姓名林模熹）
右列受處分人因違反道路交通管理處罰條例事件，對交通部公路局新竹區監理所及同
所桃園監理站違反道路交通管理事件裁決書所為處分（原處分案號：民國九十一年八
月十九日桃監裁五字第裁五二－Ｄ00000000號、桃監裁三字第車裁五二–Ｃ
Ｇ0000000號），聲明異議，本院裁定如左：
        主  文
原處分均撤銷。
甲○○汽車駕駛人，駕駛汽車不遵守道路交通號誌之指示，處罰鍰新臺幣玖佰元，記
違規點數壹點；又汽車駕駛人，駕駛汽車不遵守道路交通號誌之指示，處罰鍰新臺幣
玖佰元，記違規點數壹點。
        理  由
一、聲明異議意旨略以：異議人甲○○（原姓名林模熹）於民國九十一年四月二十四
    日晚上九點二十三分，於大溪鎮○○路五六○巷口因「越線停車」遭處罰鍰；另
    於九十一年五月二十九日深夜於台北縣淡水鎮○○道與碑島里路口，亦因越線停
    車遭處罰鍰。查上開巷口及丁字路口，於夜間八時之後少車輛進出，已不符合道
    路設置紅綠燈之標準。警方應提出紅綠燈設置辦法及上開巷口、丁字路口設置紅
    綠燈之日期、原因？晚上九時之後每分鐘車輛進出數？是否應改為閃黃燈？異議
    人違規當時，無車輛、行人進出該丁字路口。異議人曾於八十年間在桃園縣議會
    質詢表示，台灣北部各主要道路，紅綠燈設置過於密集，要求警方善用「電腦控
    制系統」調控各路段燈號。例如學校、工廠或社區路口，上下學或上下班時間以
    外，紅綠燈應儘量改為閃黃燈，以減少台灣北部各主要道路紅綠燈設置過度之弊
    。相信許多人都有夜間開車，連續碰到幾個紅綠燈，竟無一橫向車輛通過之不耐
    煩經驗。有些人可能因而抓狂養成闖紅燈之習慣。異議人之質詢，警方改進有限
    ，且變本加厲，於類似路口設置「自動照相系統」，誘民違規。本件之違規照片
    ，係於「不符紅綠燈設置標準」之時段及路口所取得，應不得作為處罰之依據。
    設若前開巷口、丁字路口於夜間八、九點之後，因車輛進出極少而改為閃黃燈，
    異議人自無越線違規之事等語。
二、按車輛面對行車管制號誌之圓形紅燈表示禁止通行，不得超越停止線或進入路口
    ，道路交通標誌標線號誌設置規則第二百零六條第五款定有明文。再按汽車駕駛
    人，駕駛汽車不遵守道路交通標誌、標線、號誌之指示者，處新臺幣（下同）九
    百元以上一千八百元以下罰鍰並記違規點數一點，道路交通管理處罰條例第六十
    條第二項第三款、第六十三條第一項第一款亦有明文。
三、經查：
    (一)本件違規事實係異議人於九十一年四月二十四日二十一時二十三分許，駕駛
        車號ＥＱ–五七五五號自用小客車行經桃園縣大溪鎮○○路五六○巷口及於
        同年五月二十九日二十一時二十五分許，駕駛前開自用小客車行經台北縣淡
        水鎮○○道與碑島路口時，分別面對行車管制號誌之圓形紅燈時，均不遵守
        交通號誌而超越停止線，各經桃園縣警察局交通隊於九十一年六月十二日依
        採證照片逕行舉發而填製桃園縣警察局桃警交相字第Ｄ00000000號
        舉發違反道路交通管理事件通知單及台北縣政府警察局交通隊於九十一年六
        月十三日依採證照片逕行舉發而填製台北縣政府警察局北縣警交字第ＣＧ0
        000000號舉發違反道路交通管理事件通知單，惟異議人於應到案日期
        即九十一年七月十七日、九十年七月二十三日前到案陳述不服舉發，裁決機
        關認無理由而於九十一年八月十九日各以桃監裁五字第裁五二－Ｄ0000
        0000號裁決書處異議人罰鍰新臺幣（下同）九百元、以桃監裁三字第車
        裁五二－ＣＧ0000000號號裁決書處異議人罰鍰九百元並記汽車違規
        紀錄一次，有前揭違規通知單、裁決書各二份附卷可參。
    (二)異議人對右揭違規事實並不爭執，惟為聲明異議意旨所示之辯解。按號誌之
        運轉，由主管機關依其管轄辦理之，此觀道路交通標誌標線號誌設置規則第
        四條、第五條之規定自明。而行車管制號誌依控制器運轉方式，分為定時、
        交通感應、及交通調整三種控制方法。並由控制器之連結狀況，執行獨立交
        岔口、路段連鎖或路網連鎖等不同範圍之交通控制；定時控制方法，用於交
        通量穩定或變化有規律之地點，由號誌控制器計時機組之運轉，按預定時制
        表，依序顯示各種燈號；交通感應控制方法，用於交通量變化顯著且無規律
        ，或幹支道交通量懸殊之地點，由設於道路上之感應器偵測車輛到達狀況，
        以號誌控制器預設之程序，即時變換燈號。其應用方式分為左列兩種：（一
        ）半交通感應控制  用於幹支道交通量相差懸殊，且支道交通量變化甚大之
        地點。其感應器僅設於支道上。（二）全交通感應控制  用於幹支道交通量
        相近但變化甚大且不規律之地點。其感應器設於各幹支道上，同規則第二百
        十五條至第二百十七條亦規定甚明。由上開規定可知，如何因應各路段、路
        口之交通流量以採用適宜之行車管制號誌控制器運轉方式，要屬主管機關之
        權責，而依卷附臺北縣政府警察局九十一年八月六日北警交字第○九一○○
        三六二五一號函之說明可知，上開台北縣淡水鎮○○道與碑島路口因易發生
        交通事故，故號誌燈係二十四小時運轉以利車輛進出，足見主管機關已為妥
        適之考量而設定上開號誌之運轉方式。況一般民眾縱認某處交通號誌之運轉
        方式有所不當，亦應依循合法方法加以反應，尚不能逕自違反，否則若任何
        人均得依自己之所願而遵守或不遵守交通標誌、標線、號誌之管制，欲求交
        通順暢、安全，無異緣木求魚，而交通之紊亂亦將永無寧日，是異議人前開
        所辯，核無足採。
四、綜上所述，異議人確有在前揭時、地二次駕駛汽車不遵守道路交通號誌之指示之
    違規行為，從而原處分機關依道路交通管理處罰條例第六十條第二項第三款之規
    定，各裁處異議人罰鍰九百元、罰鍰九百元並記汽車違規紀錄一次，固非無見，
    惟依上揭法律規定，行為人有違反道路交通管理處罰條例第六十條第二項第三款
    規定之行為者，尚須依同條例第六十三條第一項第一款規定併予記違規點數一點
    ，本件原處分機關於九十一年八月十九日桃監裁五字第裁五二－Ｄ000000
    00號裁決書之處罰主文欄上漏未記載併記異議人違規點數一點；在桃監裁三字
    第車裁五二–ＣＧ0000000號裁決書之處罰主文欄上漏未記載併記異議人
    違規點數一點並誤載記異議人汽車違規紀錄一次，均難認允洽，本件異議人之異
    議雖無理由，惟原處分既有上開不當之處，即屬無可維持，自應由本院將原處分
    撤銷，仍以異議人有違反道路交通管理處罰條例第六十條第二項第三款規定之行
    為，依該條規定裁處異議人罰鍰各九百元，並各依同條例第六十三條第一項第一
    款規定併記違規點數一點如主文第二項所示，以資適法。
五、據上論斷，應依道路交通管理處罰條例第八十七條第二項，道路交通案件處理辦
    法第二十條前段，裁定如主文。
中      華      民      國    九十二    年      三      月      七      日
                                  臺灣桃園地方法院交通法庭
                                        法  官     張 震 武
右正本證明與原本無異。
如不服本裁定，應於裁定送達後五日內向本院提出抗告狀。
                                        書記官     賴 玉 真
中      華      民      國    九十二    年      三      月    十四      日


司法院資訊處製作；財團法人民間司法改革基金會備份。
